臺灣臺北地方法院民事裁定　　　　　　　 96年度抗字第448號
抗　告　人　丙○○
相　對　人　國泰世華商業銀行股份有限公司
法定代理人　甲○○
代　理　人　乙○○
上列當事人間請求拍賣抵押物事件，抗告人對於民國96年4月26
日本院96年度拍字第397號民事裁定提起抗告，本院裁定如下：
　　主  文
抗告駁回。
抗告費用新台幣壹仟元由抗告人負擔。
　　理  由
一、按抵押權人，於債權已屆清償期，而未受清償者，得聲請法
    院，拍賣抵押物，就其賣得價金而受清償，依非訟事件法規
    定，係屬非訟事件，此項聲請之裁定，及抗告法院之裁定，
    僅依非訟事件程序，就抵押權及其債權形式上之要件是否具
    備予以審查為已足，並無確定實體上法律關係存否之效力，
    如債務人就債務之存否以及抵押權之設定有爭議時，應由債
    務人提起確認之訴，以資解決，最高法院57年台抗字第76號
    、56年台抗字第714號判例意旨可資參照。
二、本件相對人主張：抗告人於民國94年6月13日與相對人訂立
    土地、建築改良物抵押權設定契約書，並提供抗告人所有如
    附表所示之不動產設定本金最高限額新台幣 (下同)5,280,0
    00元之抵押權予相對人，以擔保抗告人對相對人現在及將來
    所負各項借款、票據、保證、損害賠償等一切債務之清償，
    存續期間自94年6月13日起至144年6月12日止，並依法辦妥
    抵押權設定登記在案。嗣抗告人向相對人借款4,400,000 元
    ，其中1,420,000元及930,000元部分，借款期限為20年，餘
    借款2,050,000元部分，借款期限為14年，利息均按機動利
    率計算。詎抗告人就上開第一筆借款，除繳至96年2月14 日
    之利息外，本金迄未清償，另第二筆借款除攤還本金30,657
    元，及繳至96年1月14日之利息外，餘款迄今未清償；餘第
    三筆借款除攤還本金190,763元，及繳至95年12月14 日之利
    息外，餘款亦未給付。因兩造約定如抗告人依約償還本息且
    無違約或遲延情形時，相對人同意抗告人於已清償之借款本
    金範圍內轉換為循環理財貸款，是依上述之約定，抗告人上
    開之第一筆及第三筆借款部分 (共計3,470,000元)，目前循
    環理財額度為174,222元，另第二筆借款部分 (即930,000元
    )，循環理財額度為19,894元，詎抗告人就該理財額度之貸
    款除繳至96年3月11日之利息外，尚分別結欠174,222元及9,
    346元。上開之各項借款，並均約定如有逾期償還本金時，
    其逾期清償在6個月以內部分，另按約定利率10%，逾期超過
    6個月部分，另按約定利率20%加付違約金，另依貸款契約書
    第3章第4條第1項之約定，本金或利息如有一部分遲延，債
    務應視同全部到期。因以上借款均已喪失期限利益，為此乃
    聲請拍賣抵押物，以資受償，並提出抵押權設定契約書、他
    項權利證明書、土地及建物登記簿謄本、貸款契約書、放款
    帳務主檔資料及利率查詢表等影本為證，且抗告人於原審亦
    具狀陳述其確有「延繳數月」情事，原裁定予以准許，於法
    並無不合。
三、抗告意旨略以：抗告人所積欠之4月份房屋貸款業已繳清，
    另5月份及日後到期之貸款亦會按時繳納，此外，循環理財
    額度內之透支，相對人亦有收受利息，此部分相對人不應主
    張拍賣抵押物等語。經查，抗告人之房屋貸款於遲延繳納，
    致債務全部視為到期後是否已繳納部分，涉及系爭消費借貸
    契約清償之實體問題，因拍賣抵押物之裁定係採形式審查，
    縱其所述屬實，仍非本件非訟程序所得審究。另循環理財貸
    款亦屬消費借貸之性質，除約定之利息必須繳付者外，倘抗
    告人未於清償期按時清償本金，則相對人聲請拍賣系爭抵押
    物以資受償，亦難謂為違法。從而，抗告人提起本件抗告，
    於法尚有未合，應予裁定駁回。又原審裁定之不動產標示清
    單，其相對人、所有權人欄姓名誤繕為「鄭美艷」，業經原
    審裁定更正確定，無礙原審裁定之效力，併附敘明。
四、據上論結，本件抗告為無理由，依非訟事件法第46條、第21
    條第2項、第24條第1項，民事訴訟法第495條之1第1項、第
    449條第1項、第78條，裁定如主文。
中　　華　　民　　國　  96 　年　   7　　月　  11     日
               民事第三庭  審判長法　官  吳光釗
                                 法　官　曾啟謀
                                 法　官　詹駿鴻
以上正本係照原本作成。
如不服本裁定，僅得於收受本裁定正本送達後10日內，以適用法
規顯有錯誤為理由，委任律師向本院提出再抗告狀，（須附繕本
一份及繳納再抗告裁判費新台幣1,000元），經本院許可後始可
向高等法院再抗告。
中　　華　　民　　國　　96　　年　　7　　月　　11　　日
                     　　　　　　書記官　官碧玲
